
```{r, message=FALSE}
library(rstan)
library(tidyverse)
library(devtools) 
library(rethinking)
library(coda)
library(DiagrammeR)
```

```{r}
# Datos
data(reedfrogs)
d <- reedfrogs

# Crear la variable "tank cluster"
d$tank <- 1:nrow(d)

# Data
head(d)
```
```{r}
str(d)
```
```{r}
summary(d)
```

### Intercepto específico por tanque SIN calculo de varianza entre tanques

```{r}
grViz("
digraph {
  graph [ranksep = 0.2, rankdir = LR]
  node [shape=plaintext]
  T
  edge [minlen = 3]
  T -> P
}
", width = 200)

```

```{r}
# Stan model code with log-likelihood extraction and deviance
stan_code_1 <- '
data {
  int<lower=1> N; // Número total de observaciones
  int<lower=1> tank[N]; // Identificador del tanque para cada observación
  int<lower=0> surv[N]; // Variable de supervivencia (0 o 1)
  int<lower=0> density[N]; // Densidad de población en cada observación
}

parameters {
  real a_tank_raw[N]; // Efecto aleatorio del tanque
}

transformed parameters {
  real p[N]; // Probabilidad de supervivencia para cada observación

  for (i in 1:N) {
    p[i] = inv_logit(a_tank_raw[tank[i]]);
  }
}

model {
  // Prior para el efecto aleatorio del tanque
  a_tank_raw ~ normal(0, 5);

  // Likelihood
  surv ~ binomial_logit(density, p);
}

generated quantities {
  vector[N] log_lik;
  real deviance;
  
  for (i in 1:N) {
    log_lik[i] = binomial_logit_lpmf(surv[i] | density[i], a_tank_raw[tank[i]]);
  }
  
  deviance = -2 * sum(log_lik);
}
'

# Datos
data <- list(
  N = nrow(d),
  density = d$density,
  surv = d$surv,
  tank = d$tank
)

# Compilar el modelo
stan_model <- stan_model(model_code = stan_code_1)

# Ajustar el modelo a los datos
fit_1 <- sampling(stan_model, data = data, iter = 4000, chains = 4)

# Resultados
print(fit_1)
```

```{r}
# Generar traceplots para todos los parámetros
stan_trace(fit_1)
```

```{r}
# extract Stan samples
post_1 <- extract.samples(fit_1)
# compute median intercept for each tank
# also transform to probability with logistic
d$propsurv.est <- logistic( apply( post_1$a_tank_raw , 2 , median ) )
```

```{r}
plot_1a <- {
    # Visualizar las proporciones de supervivencia observadas y estimadas
  plot(d$propsurv, ylim=c(0,1), pch=16, xaxt="n", xlab="tank", ylab="proportion survival", col="blue")
  axis(1, at=seq(1, length(unique(d$tank)), by=1), labels=unique(d$tank))
  points(d$propsurv.est, col="red")
  
  # Marcar la mediana de la probabilidad de supervivencia ajustada en todos los tanques
  abline(h=logistic(median(post_1$a_tank + post_1$a_size)), lty=2)
  
  # Dibujar divisores verticales entre los tamaños de tanque
  abline(v=c(16.5, 32.5), lwd=0.5)
  text(8, 0, "small tanks")
  text(24, 0, "medium tanks")
  text(40, 0, "large tanks")
}

```
```{r}
# Simular 8000 nuevos tanques
set.seed(123)
new_tanks <- 8000

# Calcular log-odds de supervivencia para estos tanques
log_odds_survival <- matrix(NA, nrow=new_tanks, ncol=100)
for (i in 1:100) {
  a_tank_sample <- rnorm(new_tanks, mean = 0, sd = 5)
  log_odds_survival[, i] <- a_tank_sample
}

plot_1b <- {
  # Graficar 100 distribuciones Gaussianas de los log-odds de supervivencia
  par(mfrow = c(1, 1))
  plot(density(log_odds_survival[, 1]), xlim = range(log_odds_survival),
       ylim = c(0, 0.5), main = "Log-Odds of Survival", 
       xlab = "Log-Odds", ylab = "Density")
  for (i in 2:100) {
    lines(density(log_odds_survival[, i]), col = rgb(0, 0, 1, 0.1))
  }
}

```

```{r}
# Transformar log-odds a probabilidades de supervivencia
logistic <- function(x) 1 / (1 + exp(-x))
survival_probabilities <- logistic(log_odds_survival)

plot_1c <- {
  # Graficar las probabilidades de supervivencia
  plot(density(survival_probabilities[, 1]), xlim = c(0, 1), ylim = c(0, 10), 
       main = "Survival Probabilities", xlab = "Probability", ylab = "Density")
  for (i in 2:100) {
    lines(density(survival_probabilities[, i]), col = rgb(0, 0, 1, 0.1))
  }
}

```

### Intercepto específico por tanque CON calculo de varianza entre tanques

```{r}
grViz("
digraph {
  graph [ranksep = 0.2, rankdir = LR]
  node [shape=plaintext]
  T
  edge [minlen = 3]
  T -> P
}
", width = 200)

```

```{r}
# Stan model code
stan_code_2 <- '
data {
  int<lower=0> N;            // Número de observaciones
  int<lower=0> tank[N];      // Identificador del tanque
  int<lower=0> surv[N];      // Número de supervivencias
  int<lower=0> density[N];   // Densidad
}

parameters {
  real a_tank;                    // Media del efecto aleatorio
  real<lower=0> sigma_tank;       // Desviación estándar del efecto aleatorio
  real a_tank_raw[N];// Efecto aleatorio específico de cada tanque (no centrado)
}

transformed parameters {
  real<lower=0,upper=1> p[N]; // Probabilidad de supervivencia transformada
  for (i in 1:N)
    p[i] = inv_logit(a_tank_raw[i]);
}

model {
  // Prior
  a_tank ~ normal(0, 1);
  sigma_tank ~ cauchy(0, 1);

  // Efecto aleatorio específico de cada tanque (no centrado)
  for (i in 1:N)
    a_tank_raw[i] ~ normal(a_tank, sigma_tank);

  // Likelihood
  for (i in 1:N)
    surv[i] ~ binomial(density[i], p[i]);
}

generated quantities {
  vector[N] log_lik;
  real deviance;
  
  for (i in 1:N) {
    log_lik[i] = binomial_logit_lpmf(surv[i] | density[i], a_tank_raw[i]);
  }
  
  deviance = -2 * sum(log_lik);
}
'

# Datos
data <- list(
  N = nrow(d),
  density = d$density,
  surv = d$surv,
  tank = d$tank
)


# Compilar el modelo
stan_model <- stan_model(model_code = stan_code_2)

# Ajustar el modelo a los datos
fit_2 <- sampling(stan_model, data = data, iter = 4000, chains = 4)

# Resultados
print(fit_2)
```

```{r}
# Generar traceplots para todos los parámetros
stan_trace(fit_2)
```

```{r}
# extract Stan samples
post_2 <- extract.samples(fit_2)
# compute median intercept for each tank
# also transform to probability with logistic
d$propsurv.est <- logistic( apply( post_2$a_tank_raw , 2 , median ) )
```

```{r}
plot_2a <- {
  # Visualizar las proporciones de supervivencia observadas y estimadas
  plot(d$propsurv, ylim=c(0,1), pch=16, xaxt="n", xlab="tank", 
       ylab="proportion survival", col="blue")
  axis(1, at=seq(1, length(unique(d$tank)), by=1), labels=unique(d$tank))
  points(d$propsurv.est, col="red")
  
  # Marcar la mediana de la probabilidad de supervivencia ajustada en todos los tanques
  abline(h=logistic(median(post_2$a_tank + post_2$a_size)), lty=2)
  
  # Dibujar divisores verticales entre los tamaños de tanque
  abline(v=c(16.5, 32.5), lwd=0.5)
  text(8, 0, "small tanks")
  text(24, 0, "medium tanks")
  text(40, 0, "large tanks")
}

```
```{r}
# Simular 8000 nuevos tanques
set.seed(123)
new_tanks <- 8000

# Calcular log-odds de supervivencia para estos tanques
log_odds_survival <- matrix(NA, nrow=new_tanks, ncol=100)
for (i in 1:100) {
  a_tank_sample <- rnorm(new_tanks, mean = post_2$a_tank[i], sd = post_2$sigma_tank[i])
  log_odds_survival[, i] = a_tank_sample
}

plot_2b <- {
  # Graficar 100 distribuciones Gaussianas de los log-odds de supervivencia
  par(mfrow = c(1, 1))
  plot(density(log_odds_survival[, 1]), xlim = range(log_odds_survival), 
       ylim = c(0, 0.5), main = "Log-Odds of Survival", 
       xlab = "Log-Odds", ylab = "Density")
  for (i in 2:100) {
    lines(density(log_odds_survival[, i]), col = rgb(0, 0, 1, 0.1))
  }
}

```


```{r}
# Transformar log-odds a probabilidades de supervivencia
survival_probabilities <- logistic(log_odds_survival)

plot_2c <- {
  # Graficar las probabilidades de supervivencia
  plot(density(survival_probabilities[, 1]), xlim = c(0, 1), ylim = c(0, 10), 
       main = "Survival Probabilities", xlab = "Probability", ylab = "Density")
  for (i in 2:100) {
    lines(density(survival_probabilities[, i]), col = rgb(0, 0, 1, 0.1))
  }
}

```


### Intercepto específico por tanque y tamaño CON calculo de la varianza entre tanques y tamaño
```{r}
grViz("
digraph {
  graph [ranksep = 0.2, rankdir = LR]
  node [shape=plaintext]
  T
  S
  edge [minlen = 3]
  T -> P
  S -> P
}
", width = 200)

```

```{r}
stan_code_3 <- '
data {
  int<lower=0> N;            // Number of observations
  int<lower=0> tank[N];      // Tank identifier
  int<lower=0> surv[N];      // Number of survivals
  int<lower=0> density[N];   // Density
  int<lower=1, upper=2> size[N];// Size identifier:1 for "big" and 2 for "small"
}

parameters {
  real a_tank;                    // Mean of the random effect for tank
  real a_size;                    // Mean of the random effect for size
  real<lower=0> sigma_tank;  // Standard deviation of the random effect for tank
  real<lower=0> sigma_size;  // Standard deviation of the random effect for size
  vector[N] a_tank_raw;      // Raw random effect for each tank (non-centered)
  vector[2] a_size_raw;   // Raw random effect for each size level(non-centered)
}

transformed parameters {
  real a_tank_adjusted[N];   // Adjusted random effect for each tank
  real a_size_adjusted[2];   // Adjusted random effect for each size
  real<lower=0, upper=1> p[N]; // Transformed survival probability

  for (i in 1:N)
    a_tank_adjusted[i] = a_tank + sigma_tank * a_tank_raw[i];
  for (i in 1:2)
    a_size_adjusted[i] = a_size + sigma_size * a_size_raw[i];

  for (i in 1:N)
    p[i] = inv_logit(a_tank_adjusted[tank[i]] + a_size_adjusted[size[i]]);
}

model {
  // Priors
  a_tank ~ normal(0, 1);
  a_size ~ normal(0, 1);
  sigma_tank ~ cauchy(0, 1);
  sigma_size ~ cauchy(0, 1);

  // Non-centered parameterization
  a_tank_raw ~ normal(0, 1);
  a_size_raw ~ normal(0, 1);

  // Likelihood
  surv ~ binomial(density, p);
}

generated quantities {
  vector[N] log_lik;
  real deviance;
  
  for (i in 1:N) {
    log_lik[i] = binomial_logit_lpmf(surv[i] | density[i], a_tank_adjusted[tank[i]] + a_size_adjusted[size[i]]);
  }
  
  deviance = -2 * sum(log_lik);
}
'

# Data
data <- list(
  N = nrow(d),
  density = d$density,
  surv = d$surv,
  tank = d$tank,
  size = as.integer(d$size == "big") + 1  # Convert "big" to 1 and "small" to 2
)

# Compile the model
stan_model <- stan_model(model_code = stan_code_3)

# Fit the model to the data with higher adapt_delta
fit_3 <- sampling(stan_model, data = data, iter = 4000, chains = 4, 
                control = list(adapt_delta = 0.99))

# Results
print(fit_3)
```
```{r}
# Generar traceplots para todos los parámetros
stan_trace(fit_3)
```

```{r}
# Extraer muestras de Stan
post_3 <- extract.samples(fit_3)

# Calcular la estimación combinada para cada observación
# Aquí se utilizan tanto el efecto aleatorio del tanque como del tamaño
d$propsurv.est <- apply(post_3$a_tank_adjusted, 2, median) + 
  apply(post_3$a_size_adjusted, 2, median)[d$size]

# Transformar a probabilidad utilizando la función logística
d$propsurv.est <- logistic(d$propsurv.est)
```

```{r}
plot_3a <- {
  # Visualizar las proporciones de supervivencia observadas y estimadas
  plot(d$propsurv, ylim=c(0,1), pch=16, xaxt="n", xlab="tank", 
       ylab="proportion survival", col="blue")
  axis(1, at=seq(1, length(unique(d$tank)), by=1), labels=unique(d$tank))
  points(d$propsurv.est, col="red")
  
  # Marcar la mediana de la probabilidad de supervivencia ajustada en todos los tanques
  abline(h=logistic(median(post_3$a_tank + post_3$a_size)), lty=2)
  
  # Dibujar divisores verticales entre los tamaños de tanque
  abline(v=c(16.5, 32.5), lwd=0.5)
  text(8, 0, "small tanks")
  text(24, 0, "medium tanks")
  text(40, 0, "large tanks")
}

```

```{r}
# Simular 8000 nuevos tanques con tamaños aleatorios
set.seed(123)
new_tanks <- 8000
new_sizes <- sample(1:2, new_tanks, replace = TRUE)

# Calcular log-odds de supervivencia para estos tanques
log_odds_survival <- matrix(NA, nrow=new_tanks, ncol=100)
for (i in 1:100) {
  a_tank_sample <- rnorm(new_tanks, mean = post_3$a_tank[i], sd = post_3$sigma_tank[i])
  a_size_sample <- rnorm(new_tanks, mean = post_3$a_size[i], sd = post_3$sigma_size[i])
  log_odds_survival[, i] <- a_tank_sample + a_size_sample[new_sizes]
}

plot_3b <- {
  # Graficar 100 distribuciones Gaussianas de los log-odds de supervivencia
  par(mfrow = c(1, 1))
  plot(density(log_odds_survival[, 1]), xlim = range(log_odds_survival), 
       ylim = c(0, 0.5), main = "Log-Odds of Survival", 
       xlab = "Log-Odds", ylab = "Density")
  for (i in 2:100) {
    lines(density(log_odds_survival[, i]), col = rgb(0, 0, 1, 0.1))
  }
}

```

```{r}
# Transformar log-odds a probabilidades de supervivencia
survival_probabilities <- logistic(log_odds_survival)

plot_3c <- {
  # Graficar las probabilidades de supervivencia
  plot(density(survival_probabilities[, 1]), xlim = c(0, 1), ylim = c(0, 10), 
       main = "Survival Probabilities", xlab = "Probability", ylab = "Density")
  for (i in 2:100) {
    lines(density(survival_probabilities[, i]), col = rgb(0, 0, 1, 0.1))
  }
}

```

### Intercepto específico por tanque, tamaño y presencia de depredadores CON 
### calculo de la varianza entre tanques, tamaño y presencia de depredadores
```{r}
grViz("
digraph {
  graph [ranksep = 0.2, rankdir = LR]
  node [shape=plaintext]
  T
  S
  D
  edge [minlen = 3]
  T -> P
  S -> P
  D -> P
}
", width = 200)

```
```{r}
stan_code_4 <- '
data {
  int<lower=0> N;            // Number of observations
  int<lower=0> tank[N];      // Tank identifier
  int<lower=0> surv[N];      // Number of survivals
  int<lower=0> density[N];   // Density
  int<lower=1, upper=2> size[N];// Size identifier:1 for "big" and 2 for "small"
  int<lower=1, upper=2> pred[N];// Size identifier:1 for "no" and 2 for "pred" 
}

parameters {
  real a_tank;                    // Mean of the random effect for tank
  real a_size;                    // Mean of the random effect for size
  real a_pred;                    // Mean of the random effect for predator
  real<lower=0> sigma_tank;  // Standard deviation of the random effect for tank
  real<lower=0> sigma_size;  // Standard deviation of the random effect for size
  real<lower=0> sigma_pred;  // Standard deviation of the random effect for pred
  vector[N] a_tank_raw;      // Raw random effect for each tank (non-centered)
  vector[2] a_size_raw;   // Raw random effect for each size level(non-centered)
  vector[2] a_pred_raw;   // Raw random effect for each pred level(non-centered)
}

transformed parameters {
  real a_tank_adjusted[N];   // Adjusted random effect for each tank
  real a_size_adjusted[2];   // Adjusted random effect for each size
  real a_pred_adjusted[2];   // Adjusted random effect for each size
  real<lower=0, upper=1> p[N]; // Transformed survival probability

  for (i in 1:N)
    a_tank_adjusted[i] = a_tank + sigma_tank * a_tank_raw[i];
  for (i in 1:2)
    a_size_adjusted[i] = a_size + sigma_size * a_size_raw[i];
  for (i in 1:2)
    a_pred_adjusted[i] = a_pred + sigma_pred * a_pred_raw[i];

  for (i in 1:N)
    p[i] = inv_logit(a_tank_adjusted[tank[i]] + a_size_adjusted[size[i]] + a_pred_adjusted[pred[i]]);
}

model {
  // Priors
  a_tank ~ normal(0, 1);
  a_size ~ normal(0, 1);
  a_pred ~ normal(0, 1);
  sigma_tank ~ cauchy(0, 1);
  sigma_size ~ cauchy(0, 1);
  sigma_pred ~ cauchy(0, 1);

  // Non-centered parameterization
  a_tank_raw ~ normal(0, 1);
  a_size_raw ~ normal(0, 1);
  a_pred_raw ~ normal(0, 1);

  // Likelihood
  surv ~ binomial(density, p);
}

generated quantities {
  vector[N] log_lik;
  real deviance;
  
  for (i in 1:N) {
    log_lik[i] = binomial_logit_lpmf(surv[i] | density[i], a_tank_adjusted[tank[i]] + a_size_adjusted[size[i]] + a_pred_adjusted[pred[i]]);
  }
  
  deviance = -2 * sum(log_lik);
}
'

# Data
data <- list(
  N = nrow(d),
  density = d$density,
  surv = d$surv,
  tank = d$tank,
  size = as.integer(d$size == "big") + 1,  # Convert "big" to 1 and "small" to 2
  pred = as.integer(d$pred == "no") + 1  # Convert "no" to 1 and "pred" to 2
)

# Compile the model
stan_model <- stan_model(model_code = stan_code_4)

# Fit the model to the data with higher adapt_delta
fit_4 <- sampling(stan_model, data = data, iter = 3500, chains = 4, 
                control = list(adapt_delta = 0.99))

# Results
print(fit_4)
```

```{r}
# Generar traceplots para todos los parámetros
stan_trace(fit_4)
```

```{r}
# Extraer muestras de Stan
post_4 <- extract.samples(fit_4)

# Calcular la estimación combinada para cada observación
# Aquí se utilizan tanto el efecto aleatorio del tanque como del tamaño
d$propsurv.est <- apply(post_4$a_tank_adjusted, 2, median) + 
  apply(post_4$a_size_adjusted, 2, median)[d$size] +
  apply(post_4$a_pred_adjusted, 2 ,median)[d$pred]

# Transformar a probabilidad utilizando la función logística
d$propsurv.est <- logistic(d$propsurv.est)
```

```{r}
plot_4a <- {
  # Visualizar las proporciones de supervivencia observadas y estimadas
  plot(d$propsurv, ylim=c(0,1), pch=16, xaxt="n", xlab="tank", 
       ylab="proportion survival", col="blue")
  axis(1, at=seq(1, length(unique(d$tank)), by=1), labels=unique(d$tank))
  points(d$propsurv.est, col="red")
  
  # Marcar la mediana de la probabilidad de supervivencia ajustada en todos los tanques
  abline(h=logistic(median(post_4$a_tank + post_4$a_size + post_4$a_pred)), lty=2)
  
  # Dibujar divisores verticales entre los tamaños de tanque
  abline(v=c(16.5, 32.5), lwd=0.5)
  text(8, 0, "small tanks")
  text(24, 0, "medium tanks")
  text(40, 0, "large tanks")
}

```

```{r}
# Simular 8000 nuevos tanques con tamaños aleatorios
set.seed(123)
new_tanks <- 8000
new_sizes <- sample(1:2, new_tanks, replace = TRUE)
new_preds <- sample(1:2, new_tanks, replace = TRUE)

# Calcular log-odds de supervivencia para estos tanques
log_odds_survival <- matrix(NA, nrow=new_tanks, ncol=100)
for (i in 1:100) {
  a_tank_sample <- rnorm(new_tanks, mean = post_4$a_tank[i], sd = post_4$sigma_tank[i])
  a_size_sample <- rnorm(new_sizes, mean = post_4$a_size[i], sd = post_4$sigma_size[i])
  a_pred_sample <- rnorm(new_preds, mean = post_4$a_pred[i], sd = post_4$sigma_pred[i])
  log_odds_survival[, i] <- a_tank_sample + a_size_sample[new_sizes] + a_pred_sample[new_preds]
}

plot_4b <- {
  # Graficar 100 distribuciones Gaussianas de los log-odds de supervivencia
  par(mfrow = c(1, 1))
  plot(density(log_odds_survival[, 1]), xlim = range(log_odds_survival), 
       ylim = c(0, 0.5), main = "Log-Odds of Survival", 
       xlab = "Log-Odds", ylab = "Density")
  for (i in 2:100) {
    lines(density(log_odds_survival[, i]), col = rgb(0, 0, 1, 0.1))
  }
}

```

```{r}
# Transformar log-odds a probabilidades de supervivencia
survival_probabilities <- logistic(log_odds_survival)

plot_4c <- {
  # Graficar las probabilidades de supervivencia
  plot(density(survival_probabilities[, 1]), xlim = c(0, 1), ylim = c(0, 10), 
       main = "Survival Probabilities", xlab = "Probability", ylab = "Density")
  for (i in 2:100) {
    lines(density(survival_probabilities[, i]), col = rgb(0, 0, 1, 0.1))
  }
}

```

### Comparación de modelos (DIC)
```{r}
# Extraer las muestras del ajuste del modelo usando rstan::extract
samples <- rstan::extract(fit_1)

# Extraer las devianzas
deviance_samples <- samples$deviance

# Calcular el valor esperado de la devianza (D_bar)
D_bar <- mean(deviance_samples)

# Calcular la devianza del valor esperado de los parámetros posteriori
a_tank_raw_mean <- apply(samples$a_tank_raw, 2, mean)

# Calcular la log-verosimilitud del valor esperado de los parámetros
log_lik_mean <- numeric(length(data$surv))
for (i in 1:data$N) {
  # Calcular la probabilidad predicha usando el valor medio de a_tank_raw
  p_mean <- 1 / (1 + exp(-a_tank_raw_mean[data$tank[i]]))
  # Calcular la log-verosimilitud
  log_lik_mean[i] <- dbinom(data$surv[i], size = data$density[i], prob = p_mean, log = TRUE)
}
D_theta_bar <- -2 * sum(log_lik_mean)

# Calcular DIC
DIC_1 <- 2 * D_bar - D_theta_bar

# Extraer muestras del ajuste del modelo
samples_2 <- rstan::extract(fit_2)

# Extraer las devianzas
deviance_samples_2 <- samples_2$deviance

# Calcular el valor esperado de la devianza (D_bar)
D_bar_2 <- mean(deviance_samples_2)

# Calcular la devianza del valor esperado de los parámetros posteriori
a_tank_raw_mean_2 <- apply(samples_2$a_tank_raw, 2, mean)
log_lik_mean_2 <- numeric(length(data$surv))
for (i in 1:data$N) {
  p_mean <- 1 / (1 + exp(-a_tank_raw_mean_2[i]))
  log_lik_mean_2[i] <- dbinom(data$surv[i], size = data$density[i], 
                              prob = p_mean, log = TRUE)
}
D_theta_bar_2 <- -2 * sum(log_lik_mean_2)

# Calcular DIC
DIC_2 <- 2 * D_bar_2 - D_theta_bar_2

# Extraer muestras del ajuste del modelo
samples_3 <- rstan::extract(fit_3)

# Extraer las devianzas
deviance_samples_3 <- samples_3$deviance

# Calcular el valor esperado de la devianza (D_bar)
D_bar_3 <- mean(deviance_samples_3)

# Calcular la devianza del valor esperado de los parámetros posteriores
a_tank_adjusted_mean_3 <- apply(samples_3$a_tank_adjusted, 2, mean)
a_size_adjusted_mean_3 <- apply(samples_3$a_size_adjusted, 2, mean)
log_lik_mean_3 <- numeric(length(data$surv))
for (i in 1:data$N) {
  p_mean <- 1 / (1 + exp(-(a_tank_adjusted_mean_3[data$tank[i]] + a_size_adjusted_mean_3[data$size[i]])))
  log_lik_mean_3[i] <- dbinom(data$surv[i], size = data$density[i], prob = p_mean, log = TRUE)
}
D_theta_bar_3 <- -2 * sum(log_lik_mean_3)

# Calcular DIC
DIC_3 <- 2 * D_bar_3 - D_theta_bar_3

# Extraer muestras del ajuste del modelo
samples_4 <- rstan::extract(fit_4)

# Extraer las devianzas
deviance_samples_4 <- samples_4$deviance

# Calcular el valor esperado de la devianza (D_bar)
D_bar_4 <- mean(deviance_samples_4)

# Calcular la devianza del valor esperado de los parámetros posteriores
a_tank_adjusted_mean_4 <- apply(samples_4$a_tank_adjusted, 2, mean)
a_size_adjusted_mean_4 <- apply(samples_4$a_size_adjusted, 2, mean)
a_pred_adjusted_mean_4 <- apply(samples_4$a_pred_adjusted, 2, mean)
log_lik_mean_4 <- numeric(length(data$surv))
for (i in 1:data$N) {
  p_mean <- 1 / (1 + exp(-(a_tank_adjusted_mean_4[data$tank[i]] + a_size_adjusted_mean_4[data$size[i]]+ a_pred_adjusted_mean_4[data$pred[i]])))
  log_lik_mean_4[i] <- dbinom(data$surv[i], size = data$density[i], prob = p_mean, log = TRUE)
}
D_theta_bar_4 <- -2 * sum(log_lik_mean_4)

# Calcular DIC
DIC_4 <- 2 * D_bar_4 - D_theta_bar_4

# Crear un data frame con los valores de DIC y el modelo correspondiente
dic_data_1 <- data.frame(
  Modelo = c("Modelo 1", "Modelo 2", "Modelo 3", "Modelo 4"),
  DIC = c(DIC_1, DIC_2, DIC_3, DIC_4)
)

# Graficar los valores de DIC
ggplot(dic_data_1, aes(x = Modelo, y = DIC, fill = Modelo)) +
  geom_bar(stat = "identity", color = "black") +
  labs(title = "Comparación de DIC entre modelos",
       x = "Modelo",
       y = "DIC") +
  theme_minimal()
```

```{r}
# Crear un data frame con los valores de DIC y el modelo correspondiente
dic_data_2 <- data.frame(
  Modelo = c("Modelo 2", "Modelo 3", "Modelo 4"),
  DIC = c(DIC_2, DIC_3, DIC_4)
)

# Graficar los valores de DIC
ggplot(dic_data_2, aes(x = Modelo, y = DIC, fill = Modelo)) +
  geom_bar(stat = "identity", color = "black") +
  labs(title = "Comparación de DIC entre modelos",
       x = "Modelo",
       y = "DIC") +
  geom_text(aes(label = DIC), vjust = -0.5, color = "black", size = 4) +  # Agregar etiquetas de valores DIC +
  theme_minimal()
```